【裁判字號】    88,訴,720
【裁判日期】    890320
【裁判案由】    分割共有物
【裁判全文】
臺灣屏東地方法院民事判決  八十八年度訴字第七二○號
    原      告  甲○○
                乙○○
                丙○○
    右三人共同
    訴訟代理人  黃璽麟律師
                洪耀臨律師
    被      告  丁○○○    住.
右當事人間分割共有物事件，本院判決如左：
    主    文
兩造共有坐落屏東市○○段三一七之一地號土地依下列方法分割：
如附圖所示Ａ部分面積二○六平方公尺分歸被告丁○○○所有、Ｂ部分面積二○六平
方公尺分歸原告丙○○所有、Ｃ部分面積二○六平方公尺分歸原告乙○○所有、Ｄ部
分面積二○六平方公尺分歸原告甲○○所有
訴訟費用由被告負擔四分之一、餘由原告甲○○、乙○○、丙○○各負擔四分之一。
    事    實
一、原告方面：
  （一）聲明：請求判決准予分割。
  （二）陳述：
        按坐落屏東市○○段三一七之一號、地目建、面積八二四平方公尺土地為兩
        造共有，應有部分均為四分之一，有土地登記簿謄本可稽，兩造間對於系爭
        土地並無不予分割之約定，亦無因物之使用目的不能分割之情形，幾經協調
        分割共有物之方法均未能達成協議，不得已，爰依民法第八百二十三條第一
        項規定，提起本訴。查如附圖所示Ａ部分土地上現有由原告甲○○使用之未
        保存登記房屋，Ｂ部分土地上現有由原告乙○○使用之未保存登記房屋，Ｃ
        部分土地上亦有由原告丙○○使用未保存登記房屋，Ｄ部分現為空地；為使
        房屋存在現況續予維持，俾免拆除房屋以符經濟使用效益，依建物坐落之使
        用現況為系爭土地分割之基本原則，使分割後之土地與建物所有權相合同歸
        一人取得，應屬妥適；況Ｄ部分現為空地，且位處三角窗地段及位置，面積
        格局尚稱方正更較原告所分得狹長狀土地在整體利用、經濟效益及價值等方
        面更為絕佳，對被告並無不利，故上開分割方法實兼顧各共有人之最大利益
        並維繫整體經濟利用效益，應屬妥適。
  （三）證據：提出地籍圖一紙、土地登記簿謄本一份為證。
二、被告方面：
    被告則陳稱伊若分得系爭之土地Ａ部分，僅能蓋一間房子，而如果大家談不攏的
    話，就將上開Ａ部分分為三份。
三、本院依職權履勘現場，並洽請屏東縣屏東地政事務所派員測量。
    理    由
一、原告起訴主張坐落屏東市○○段三一七之一號、地目建、面積八二四平方公尺土
    地為兩造共有，應有部分均為四分之一，有土地登記簿謄本可稽，兩造間對於系
    爭土地並無不予分割之約定，亦無因物之使用目的不能分割之情形，幾經協調分
    割共有物之方法均未能達成協議，不得已，爰依民法第八百二十三條第一項規定
    ，提起本訴。查如附圖所示Ａ部分土地上現有由原告甲○○使用之未保存登記房
    屋，Ｂ部分土地上現有由原告乙○○使用之未保存登記房屋，Ｃ部分土地上亦有
    由原告丙○○使用未保存登記房屋，Ｄ部分現為空地；為使房屋存在現況續予維
    持，俾免拆除房屋以符經濟使用效益，依建物坐落之使用現況為系爭土地分割之
    基本原則，使分割後之土地與建物所有權相合同歸一人取得，應屬妥適；況Ｄ部
    分現為空地，且位處三角窗地段及位置，面積格局尚稱方正更較原告所分得狹長
    狀土地在整體利用、經濟效益及價值等方面更為絕佳，對被告並無不利，故上開
    分割方法實兼顧各共有人之最大利益並維繫整體經濟利用效益，應屬妥適等情。
    被告則陳稱伊若分得系爭之土地Ａ部分，僅能蓋一間房子，而如果大家談不攏的
    話，就將上開Ａ部分分為三份等語。
二、原告主張土地為兩造共有之事實，已據其提出與所述相符之土地登記簿一份為證
    ，原告此部份之主張為可採信。
三、按各共有人得隨時請求分割共有物，但因物之使用目的不能分割或契約定有不能
    分割之期限者不在此限，此民法第八百二十三條定有明文。本件系爭土地經編定
    為建地，有土地登記簿謄本一份在卷可稽，其使用目的並無不能分割之情形；又
    原告主張兩造並無不分割契約然因分割方法不能協議決定等情，為被告所不爭執
    ，故堪信為真實，從而，原告爰依首揭條文之規定請求判決分割共有物，於法有
    據，應准許之。
四、又系爭土地略呈梯形狀，為能使當事人分割後之土地均能面臨道路而其價值相當
    ，如附圖所示Ｄ部分現大部份由原告甲○○使用並建有磚造樓房一棟、Ｃ部分土
    地現由原告乙○○使用並建有磚造樓房一棟、Ｂ部分土地現由原告丙○○使用亦
    建有磚造樓房一棟、Ａ部分現為空地，為能有效利用上開土地，並尊重兩造之占
    有使用現狀，爰判決如主文所示。
五、結論：原告之訴為有理由，依民事訴訟法第七十九條但書、第八十一條第二款、
    第八十五條第一項前段，判決如主文。
中      華      民      國    八十九    年      三      月      二十    日
                                    臺灣屏東地方法院民事第二庭
~B法      官  張世賢
右為正本係照原本作成。
如不服本判決，應於送達後廿日內，向本院提出上訴狀。
~B法院書記官  粘嫦珠
中      華      民      國    八十九    年      三      月      二十    日


司法院資訊處製作；財團法人民間司法改革基金會備份。
